【裁判字號】    90,上易,337
【裁判日期】    900403
【裁判案由】    詐欺
【裁判全文】
臺灣高等法院臺中分院刑事判決                      九十年度上易字第三三七號
    上  訴  人
    即  被  告  丙○○
右上訴人因詐欺案件，不服臺灣臺中地方法院八十九年度易字第二六一九號中華民國
八十九年十一月三十日第一審判決（起訴案號：臺灣臺中地方法院檢察署八十九年度
偵字第三二九三號），提起上訴，本院判決如左：
      主  文
上訴駁回。
      事  實
一、丙○○明知自己並非台中市商業公會理事長秘書，亦非啟德砂石有限公司董事，
    其所經營之台中處女蟳海鮮餐廳亦未申請營利事業登記取得統一編號，本身不具
    雄厚資力，竟意圖為自己不法之所有，並基於概括之犯意，於民國（下同）八十
    六年五月間，持印有擔任台中市商業公會理事長秘書及啟德砂石股份有限公司董
    事之名片，以有統一編號之台中處女蟳海鮮餐廳董事長名義，連續向乙○○詐購
    海鮮貨物，乙○○因見丙○○出示之名片印有前述多項頭銜，誤信其資力雄厚，
    必具有依約付款之能力，遂陷於錯誤，而連續於同年五月、六月、七月間送交海
    鮮貨物多批至台中市○○路二十號地下室台中處女蟳海鮮餐廳，詎丙○○於給付
    第一期貨款新台幣（下同）二十餘萬元後即無力清償其餘貨款，同年八月間即避
    不見面，而共積欠乙○○貨款達九十一萬八千八百零八元，乙○○遍尋不著丙○
    ○，經查詢上情後始知受騙。
二、案經被害人乙○○訴請臺灣臺中地方法院檢察署檢察官偵查起訴。
      理  由
一、訊據上訴人即被告丙○○矢口否認涉有前揭詐欺犯行，辯稱：伊並未遞給告訴人
    名片，告訴人乙○○提出之名片，係其以合成方式加以偽造的，伊於八十二年所
    印名片，始有擔任台中市商業公會理事長秘書及啟德砂石股份有限公司董事之名
    銜，斯時台中市商業會常務理事林敬堂確曾口頭表示要找伊當機要秘書，幫其交
    際應酬，並投資三百萬元於啟德砂石公司，而為該公司股東，告訴人乙○○顯係
    以新舊名片合成偽造，又伊於八十六年間經營台中處女蟳海鮮餐廳應有申請統一
    編號，且伊共支付過四、五十萬元之貨款，目前應該只欠告訴人約四、五十萬元
    云云。
二、惟查：被告丙○○已於八十九年五月十五日在檢察官偵訊時坦承告訴人提出之名
    片確為伊所有，伊經營台中處女蟳餐廳積欠告訴人之海鮮貨款共九十一萬元等情
    無訛（見上開偵訊筆錄記載），且有告訴人所提出被告印有擔任台中市商業公會
    理事長秘書、啟德砂石股份有限公司董事、台中處女蟳海鮮餐廳董事長等頭銜之
    名片一張及出貨採購單影本九十九張等附卷可稽。被告事後翻異前供，改稱該名
    片係告訴人所合成偽造，且未能提出其已付貨款四、五十萬元之證據，僅泛言謂
    應該只欠告訴人約四、五十萬元，自屬不足遽採。
三、又台中市商業會並未曾任用被告擔任理事長秘書，此據台中市商業會於八十九年
    五月二十九日以中市商鎰總字第一一七號函復在卷。而林敬堂固曾擔任該會第二
    十一屆常務理事，但已於八十九年五月二十七日逝世，則有該會八十九年九月十
    三日中市商鎰總字第一九七號函在卷可憑，非僅已無從查證林敬堂是否曾口頭委
    請被告擔任其機要秘書，況林敬堂亦未曾擔任台中市商業會理事長，被告卻在名
    片上印上擔任台中市商業公會理事長秘書之頭銜，明顯子虛不實；另啟德砂石有
    限公司（下稱啟德公司）係於八十四年三月六日申請設立登記，董事為林耀雄，
    嗣於八十七年十月八日變更為鍾明仁，於八十九年六月十四日再變更為施美菊，
    被告未曾擔任啟德公司之董事或股東，亦據經濟部中部辦公室於八十九年十月十
    八日以經（八九）中辦三管字第八九０九一七二四號函檢送啟德公司設立及歷次
    變更登記事項卡影本附卷可參，證人即目前為啟德公司股東之鍾明輝更於偵查中
    證稱：被告與啟德公司沒有關係，不是股東，不是董事，也沒有出資過等語在卷
    ，足見被告印有擔任啟德公司董事之名片，亦與實情不符。至證人即曾任啟德公
    司股東之林明添於原審證稱：被告於八十四年間有投資啟德公司三百萬元，由伊
    轉交給鍾明輝處理云云，倘其所言屬真，為何鍾明輝會指被告沒有出資？尤其被
    告於原審自稱伊已於八十四年間將啟德公司股份轉讓他人，竟至八十六年間猶持
    擔任啟德公司董事之名片交付告訴人，有使人誤信其資力雄厚之犯意，要無庸疑
    。又被告於該名片上所印統一編號：00000000，據經濟部中部辦公室查
    檔案內並無該號之公司設立登記資料，台中市政府亦查無「台中處女蟳海鮮餐廳
    」或「台中處女蟳美食店」等申請核准登記之檔案資料，此分別有經濟部中部辦
    公室八十九年五月二十二日經（八九）中辦三管字第０八八九七八號函及台中市
    政府八十七年五月十九日八七府建商字第六九一０九號函、八十九年九月二十一
    日八九府經商字第一二八九三五號函在卷為憑，足見被告所印之統一編號，亦屬
    虛偽不實。
四、綜上所述，被告以印有虛構頭銜及統一編號之名片向告訴人購買海鮮貨物，有使
    告訴人陷於錯誤，誤信其有付款能力之用意，且告訴人亦因而供應其海鮮貨物，
    自八十六年五月間起至同年七月，在短短二個月期間，即積欠九十一萬八千八百
    零八元之鉅額貨款，其有不法所有之詐欺犯意及犯行，至為明灼。被告否認有詐
    欺犯意及犯行所為之前開各辯解，無非事後諉卸之飾詞，均不足採信，其犯行已
    堪認定。
五、核被告所為，係犯刑法第三百三十九條第一項之詐欺取財罪。被告先後多次犯行
    ，時間緊接，犯罪手法及所犯罪名皆相同，顯係基於概括之犯意為之，是為連續
    犯，應依刑法第五十六條之規定論以一罪，並加重其刑。原審以被告犯行明確，
    而適用刑法上開各法條及罰金罰鍰提高標準條例第一條前段之規定，並審酌被告
    印製虛偽不實頭銜及統一編號之名片交付告訴人，使告訴人誤信其頭銜眾多，必
    資力雄厚而有付款能力，始陸續交付貨物數批，於短期內即積欠告訴人九十一萬
    餘元之貨款迄今仍無力支付，使告訴人蒙受損失匪淺，犯後復飾詞圖卸，不知悔
    悟等一切情狀，判處被告有期徒刑捌月。其認事用法，核無違誤，量刑亦屬允當
    適中，被告否認犯罪，上訴意旨指摘原審判決不當，顯無理由，應予駁回。
六、據上論斷，應依刑事訴訟法第三百六十八條，判決如主文。
七、本案經檢察官甲○○到庭執行職務。
中       華       民       國   九  十    年     四      月    三       日
                                臺灣高等法院臺中分院刑事第九庭
                                      審判長法  官  陳  筱  珮
                                            法  官  趙  春  碧
                                            法  官  古  金  男
右正本證明與原本無異。
不得上訴。
                                            書記官  陳  妙  瑋
中       華       民       國   九  十    年     四      月    四       日
附錄論罪科刑法條
刑法第三百三十九條
意圖為自己或第三人不法之所有，以詐術使人將本人或第三人之物交付者，處五年以
下有期徒刑、拘役或科或併科一千元以下罰金。
以前項方法得財產上不法之利益或使第三人得之者，亦同。
前二項之未遂犯罰之。
                                      Ｋ


司法院資訊處製作；財團法人民間司法改革基金會備份。
